【裁判字號】    96,訴,322
【裁判日期】    970724
【裁判案由】    給付運費
【裁判全文】
臺灣桃園地方法院民事判決              96年度訴字第322號
原      告  華夏國際股份有限公司
法定代理人  乙○○
訴訟代理人  張天欽律師
            張英進律師
複代理人    黃于玶律師
            楊芳婉律師
被      告  譽仁國際企業有限公司
法定代理人  甲○○
訴訟代理人  唐治民律師
複  代理人  江仁俊律師
上列當事人間請求給付運費事件，本院於民國97年6 月25日言詞
辯論終結，判決如下：
    主  文
被告應給付原告新台幣壹佰玖拾肆萬陸仟佰柒拾陸元，及自民
國九十六年一月二十六日起至清償日止，按年息百分之五計算之
利息。
訴訟費用由被告負擔。
本判決於原告以新台幣陸拾肆萬玖仟元為被告供擔保後，得假執
行。但被告如以新台幣壹佰玖拾肆萬陸仟佰柒拾陸元為原告預
供擔保，得免為假執行。
    事實及理由
壹、程序方面：
    按民事訴訟法第182 條第1 項固規定：訴訟全部或一部之裁
    判，以他訴訟之法律關係是否成立為據者，法院得在他訴訟
    終結以前，以裁定停止訴訟程序。然所謂訴訟全部或一部之
    裁判，以他訴訟之法律關係是否成立為據者，係指他訴訟之
    法律關係是否成立，為本件訴訟先決問題而言，若他訴訟是
    否成立之法律關係，並非本件訴訟之先決問題，則其訴訟程
    序自毋庸停止（最高法院89年度台抗字第356 號判決意旨參
    照）。本件被告抗辯因伊已就訂單編號CSHU00000000號貨物
    無單放貨所受損害部分主張抵銷，而被告所得抵銷之金額，
    須視被告及FAIR VISION CO.,LTD 公司（下稱FAIR公司）所
    受損害之多寡，而FAIR公司於96年9 月3 日已向台灣台北地
    方法院對原告提起損害賠償訴訟（下稱另案），故本件訴訟
    之全部或一部之裁判，係以另案是否成立為據，爰請求另案
    訴訟終結前，以裁定停止本件訴訟云云，經查，被告對於原
    告是否有可供抵銷之債權存在及抵銷數額之多寡，本可由被
    告提出相關資料後，本院即得自為裁判，毋庸待另案判決結
    果，準此，另案並非本件訴訟之先決問題，是被告請求另案
    訴訟終結前，以裁定停止本件訴訟，於法無據，自不足採。
貳、實體方面：
一、本件原告主張：
  (一)被告於民國94年7 月至10月間委託原告承攬運送數筆貨物由
    上海（或雅加達）至美國LOS ANGELES 、及JAKARTA INDONE
    SIA 印度尼西亞至SAVANNAH、CHARLESTON等地，原告基於信
    賴關係，乃同意被告簽立月結客戶擔保切結書給予被告月結
    優惠之付款方式，即貨物運送後，被告再於60天後給付運費
    與原告，而原告已陸續完成上開被告委託之運送，運費合計
    為新台幣（下同）1,946,376 元，詎被告竟藉詞推託，迄今
    仍未給付運費與原告，爰依承攬運送之法律關係，請求被告
    給付運費1,946,376元。
  (二)本件係由原告在上海（或雅加達）之OFFICE先開立第1 套提
    單正本予被告指定出貨地工廠，被告自出貨地工廠處取得第
    1 套提單正本後，再交予原告換發第2 套提單，換發時，被
    告會指示第2 套提單應填載之內容，因被告要求目的地之放
    貨方式為電報放貨，故原告不簽發提單正本，而僅給提單影
    本，第2 套提單上自無原告之簽署，在運送實務上，經約定
    電放，運送人不簽發提單正本，而僅出具提單影本表彰已收
    受貨物，係屬常態。又依上開月結客戶擔保切結書所示，足
    認被告確已委託原告承攬運送，且原告所承攬運送之貨物均
    順利送達，故被告以第2 套提單上無原告簽署而否認兩造間
    存有承攬運送關係，並無理由。況被告曾以提單編號CSHU00
    000000之貨物，原告未收回提單即予放貨為由，向原告發客
    訴通知書請求損害賠償，而該通知書中已載明：「本公司訂
    單委由貴司所承攬之聚醴針織刷毛布．．．」，益證被告有
    委託原告承攬運送貨物。
  (三)被告在上開通知書中並未提出相關資料，迄今亦未向原告起
    訴請求，故被告是否確實受有損害仍有可疑。況上開月結客
    戶擔保切結書已記載對於應給付之運費，不得作為求償事件
    或他項爭議時之扣抵用途，依民法第334 條第1 項但書規定
    ，不論被告是否有理由向原告求償，均不得抵銷本件原告請
    求之運費。
  (四)運送契約中運費係很重要的因素，通常在交易時要付訂金及
    運費，足認上開月結客戶擔保切結書應係在本件第1 筆貨物
    出貨時即已簽立。況在前帳沒有清償之情形下，不可能再簽
    立上開月結客戶擔保切結書給予被告優惠。又原告為被告運
    送係自94年7 月至同年10月，以後即未再為被告進行貨物運
    送，且上開月結客戶擔保切結書上手寫的被告公司地址為桃
    園縣桃園市○○街145 號，被告於94年12月5 日才將公司地
    址變更為桃園縣桃園市○○○路○ 段65號9 樓，故被告不可
    能於95年6 月13日始簽立上開月結客戶擔保切結書。
  (五)提單編號CSHU00000000、CIFJK251776 、CIFJKT251796之貨
    物運送係被告要求以第三人FAIR公司取代被告，且被告均有
    書面指示。又被告當時之公司地址為桃園縣桃園市○○街14
    5 號，與FAIR公司地址相同，嗣於94年10月6 日被告第1 次
    通知異常時，被告地址改為桃園縣桃園市○○○路○ 段65號
    9 樓，而所附FAIR公司商業發票亦隨之改址，另被告與FAIR
    公司之法定代理人均為甲○○，足見兩家公司屬實質一體，
    且託運人為被告。
  (六)被告之前已不爭執原告所主張之本件運費計算方式，而僅抗
    辯無單放貨部分能否於本件主張抵銷，故被告就伊為本件託
    運人，並應給付運費等節已有自認。
  (七)縱認兩造間無運送關係存在，惟被告既已簽發上開月結客戶
    擔保切結書，待運送貨物送達後，被告即須履行擔保內容，
    故被告亦應給付本件運費與原告。此外，FAIR公司屬未經我
    國認許成立之外國公司，依民法總則施行法第15條規定，被
    告亦應與FAIR公司就本件運費之給付負連帶責任。
  (八)帳單上雖有記載美金，然兩造實際上係約定以新台幣給付，
    若被告抗辯兩造約定給付幣別為美金，則以備位聲明請求。
  (九)開立發票與否，乃行政規範事項是否遵守之問題，不影響民
    事實體法上權利義務關係是否成立。又託運人縱係台灣公司
    ，若貨物未經台灣進出，係由第二地運到第三地 (如本件運
    送)， 依加值型及非加值型營業稅法第7 條規定，亦毋庸開
    立發票。，本件由被告委託運送，因運送起卸地均在境外，
    故無須開立發票，原告開立中轉運費收據，並無任何不妥之
    處。再者，前揭中轉運費收據上買受人係記載被告，非FAIR
    公司，若被告係以FAIR公司名義委運，FAIR公司非台灣公司
    而不用開立發票，則原告應開立FAIR公司為買受人之中轉運
    費收據，足見本件確係以被告名義委託運送。
  (十)先位聲明：
  1.被告應給付原告新台幣1,946,376 元，及自支付命令送達翌
    日起（即96年1 月26日）至清償日止，按年息百分之5 計算
    之利息。
  2.願供擔保，請准宣告假執行。
  (十一)備位聲明：
  1.被告應給付原告美金59,849.35 元，及自支付命令送達翌日
    起至清償日止，按年息百分之5 計算之利息。
  2.願供擔保，請准宣告假執行。
二、被告則抗辯：
  (一)原告所提出之載貨證券、通知、收據等均為原告書立，且未
    有原告之具名，無法證明兩造間有運送契約關係。又原告提
    出之月結客戶擔保切結書係被告應原告要求於95年7 、8 月
    間簽立，與本件運送無關。
  (二)縱認兩造間有運送契約關係，然原告提出之上述文件中，提
    單號碼CHU00000000 部分，原告發有載貨證券，載貨證券正
    本一直在被告手中，但原告竟違反海商法第90條準用民法第
    630 條關於受貨人請求交付運送物時，應將提單交還之規定
    ，在第三人未出示，且原告未收回載貨證券正本之情形下，
    逕將貨品交付第三人，致被告受有美金7,1713.95 之損失（
    32,397.75+39316.20=71713.95） ，嗣兩造曾協議就上述款
    項予以抵銷。又因該次原告未能將貨品交予載貨證券之持有
    人，未能完成運送，被告否認就該批貨物有指示原告電報放
    貨，被告自不負給付該次運費之義務。倘原告否認有上述抵
    銷之協議，則被告再次以上述損失金額向原告主張抵銷，原
    告對被告已不得再請求給付運費。
  (三)本件運送貨物之託運人為FAIR公司，且運送之貨物亦係由FA
    IR公司出賣與MEGA FABRIC INC 公司（下稱MEGA公司），足
    見被告僅係FAIR公司之代理商，2 家公司為不同之法人，故
    原告應向FAIR公司請求給付貨款，此外，原告尚未舉證證明
    本件運費之計算方式及確已完成運送等節。至於被告之異常
    通知書、客訴通知書及其他運送相關文件中，被告與FAIR公
    司地址同一，係因被告代理處理出貨及船務事宜，以方便聯
    繫。以上事項，倘被告前訴訟代理人於書狀內或言詞辯論時
    或在受命法官前有何自認或視同自認者，因其自認與卷附相
    關證據所得認定之事實不符，故被告以96年7 月5 日答辯狀
    撤銷該自認。
  (四)原告就本件運送僅開立中轉運費收據，若託運人是台灣公司
    ，原告開立之發票須加上百分之5 營業稅，可證被告非本件
    之託運人。
  (五)答辯聲明：
  1.原告之訴及假執行之聲請均駁回
  2.如受不利之判決，願供擔保，請准宣告免為假執行
三、本院之判斷：
  (一)原告主張被告於94年7 月至10月間委託原告承攬運送數筆貨
    物由上海（或雅加達）至美國LOS ANGELES 、及JAKARTA IN
    DONESIA 印度尼西亞至SAVANNAH、CHARLESTON等地，原告基
    於信賴關係，乃同意被告簽立月結客戶擔保切結書給予被告
    月結優惠之付款方式，即貨物運送後，被告再於60天後給付
    運費與原告，而原告已陸續完成上開被告委託之運送，運費
    合計為1,946,376 元，詎被告迄今仍未給付運費與原告，爰
    依承攬運送之法律關係，請求被告給付運費1,946,376 元等
    語，惟被告否認兩造間有運送契約存在，並執前詞置辯。
  1.按稱承攬運送人者，謂以自己之名義，為他人之計算，使運
    送人運送物品而受報酬為營業之人，民法第660 條第1 項定
    有明文。經查，證人丙○○到庭證稱：（94年6 、7 月間，
    譽仁公司與華夏公司接觸委託承攬運送，是以何人之名義委
    託？）託運人是譽仁公司，是陳冠蓓跟我聯繫。（當時有講
    明託運人是譽仁公司？）是。我們的提單是依照客戶提供的
    資料來製作。（陳冠蓓有無提到貨物的所有人是何人？）她
    都說是譽仁公司，當時都沒有提到FAIR公司。（在你接辦業
    務時，有無聽過FAIR公司的名稱？）在94年9 月發生糾紛才
    聽過FAIR公司。（為何提單上會打上FAIR公司名稱？）提單
    上的資料是由譽仁公司提供，我們不會干涉客戶所要填載的
    內容。提單上的內容不是我填的，雖然有經過我這邊，但我
    沒有看過內容，就交由製作文件的小姐黃榆琪去處理等語（
    參見本院卷第171 至172 頁），參以被告確曾於94年7 月間
    發文告知原告關於提單填寫之詳細內容，有原告提出之被告
    手寫字據3 紙在卷可佐（參見本院96年度促字第2147號卷第
    9 、12、17頁），核與證人丙○○所述相符，另編號為CSHU
    00000000、CSHU00000000、CSHU00000000、CSHU00000000、
    CSHU0000 0000 、CSHU00000000、CSHU00000000、CSHU0000
    0000之提單上均載明託運人為被告，有上開提單8 紙附卷可
    憑（參見前揭支付命令卷第14、19、21、23、25、27、30
    、33）。此外，被告於94年11月1 日寄與原告之客訴通知書
    上記載：本公司訂單委由貴司所承攬之聚酯針織刷毛布．．
    ．．海運提單號碼CSHU00000000等語（參見本院卷第55頁）
    ，足見兩造間確有承攬運送關係存在。
  2.按縱有代理權，而與第三人為法律行為時，非以本人名義為
    之者，亦不成立代理。又雖與第三人為法律行為時，未明示
    其為代理人；而如相對人按其情形，應可推知係以本人名義
    為之者，固難謂不發生代理之效果，即所謂之「隱名代理」
    。惟如代理人當時係以自己之名義而為。即非以代理人之資
    格而為，已甚明顯者，仍不能認其為代理他人而為（最高法
    院70年度台上字第2160號判決參照）。被告抗辯本件貨物之
    託運人為FAIR公司，伊僅係FAIR公司之代理人云云，並以證
    人丁○○之證詞及編號為CSHU00000000、CIFJKT251776、CI
    FJKT251796之提單上記載託運人為FAIR公司等為佐，然查，
    上開被告手寫之字據記載：被告指示B/L 的SHIPPER 作FAIR
    VISION等語（參見前揭支付命令卷第9 頁），由此可知，被
    告仍係以自身名義委託原告承攬運送，僅係在提單內容上特
    別指示原告須填寫託運人為FAIR公司，準此，被告既未向原
    告言明上開提單部分伊為FAIR公司之代理人，且原告亦無從
    知悉被告係以FAIR公司名義為之，揆諸上開規定，自難謂被
    告係代理FAIR公司委託原告為本件承攬運送。至於證人丁○
    ○雖證稱：我們有收到FAIR VISION CO. LTD.委託我們幫他
    們安排運送貨物給MEGA公司，我們就委託華夏公司作運送，
    運送契約託運人是FAIR VISION CO. LTD 云云，然證人丁○
    ○復證稱：當時是我助理陳冠蓓去接洽此運送契約，下訂單
    ，陳冠蓓在電話中有告知原告託運人是FAIR公司，當時原告
    的承辦人是丙○○，我不知道有無簽立書面，依照慣例只要
    口頭約定不需要書面云云，惟上開被告手寫之字據中有1 紙
    發文人載明為丁○○（參見前揭支付命令卷第17頁），顯與
    證人丁○○所述不符。又證人丁○○另證稱：月結客戶擔保
    切結書是助理陳冠蓓寫的，在兩造有貨款爭議時才補簽月結
    客戶擔保切結書，簽立月結客戶擔保切結書後，兩造就沒有
    再交易，我們以為要和解，所以才簽立月結客戶擔保切結書
    云云，惟該月結客戶擔保切結書上記載：本公司與貴公司華
    夏國際有限公司／海翼通運股份有限公司共同協議運費月結
    ，方式依上列所述共同遵守，並且同意此運費之應付帳款不
    得做為求償事件或他項爭議時之抵扣用途，如本公司運費短
    少，或其他突發狀況（包括訴訟費用及律師費）時，本公司
    願意無條件負擔一切賠償責任等語（參見前揭支付命令卷第
    7 頁）。由上述文義觀之，其上並未載明兩造間有何貨款爭
    議，足見上開月結客戶擔保切結書並非如證人丁○○所述係
    作為和解之用，是證人丁○○之上開證詞應係附和被告之詞
    ，並不足採。又被告另抗辯本件運送之貨物係由FAIR公司出
    賣與MEGA公司，故本件託運人為FAIR公司云云，然原告僅負
    責將貨物順利運送與受貨人，對於該貨物之買賣情形並不知
    悉，而本件交易過程中被告均係以自身名義為之，已如前述
    ，則FAIR公司出賣貨物與MEGA公司之行為並不足以推翻兩造
    間承攬運送關係之認定，是被告此部分抗辯亦非可採。
  3.被告於本院審理中自陳除了提單號碼CSHU00000000這筆沒有
    送到，其他貨物有送達等語（參見本院卷第51頁），而提單
    號碼CSHU00000000部分之貨物已經送達受貨人之事實，業據
    原告提出到貨通知書1 紙為證（參見本院卷第163 頁），被
    告對此並無反證提出。況被告於94年11月1 日寄與原告之客
    訴通知書上記載：經查證發現此2X45' 大櫃未經本公司准許
    且正本海運提單仍在本公司之情形下，已由貴司於L.A.之分
    公司放貨與本司之客戶MEGA FABRIC ，而此客戶拒絕付款，
    貴司無單放貨而造成本公司之損失，針對此訂單之損失將由
    貴司負完全清償之責任等語（參見本院卷第55頁），由此可
    知，被告並不否認原告承攬運送提單號碼CSHU00000000之貨
    物亦已送達，是原告主張其已將被告交付之貨物全數送達等
    語，應屬可採。又原告主張本件運費合計為1,946,376 元，
    並提出中轉運費收據13紙為佐（參見前揭支付命令卷第10、
    13、15、18、20、22、24、26、28、29、31、32、34頁），
    參以證人丁○○於本院審理中證稱會收到原告寄發之中轉運
    費收據等語（參見本院卷第169 頁），衡情運費之計算方式
    係本件承攬運送契約之重要因素，故兩造在契約成立前必先
    對此達成協議，且原告陳稱本件運費係以貨櫃計算，被告同
    意款項金額再運送等語，為被告所不爭執（參見本院卷第15
    3 頁），而原告既已將貨物全數送達，且由其製作上開中轉
    運費收據寄與被告，倘被告認為該中轉運費收據上所載之計
    算方式有誤，則被告理應會立即要求原告加以更正，然被告
    迄今均未向原告具體表示上開中轉運費收據有何不實之處或
    提出反證推翻，是原告主張本件運費總額為1,946,376 元等
    語，堪以採信。
  4.按二人互負債務，而其給付種類相同，並均屆清償期者，各
    得以其債務，與他方之債務，互為抵銷。但依債之性質不能
    抵銷或依當事人之特約不得抵銷者，不在此限，民法第334
    條第1 項定有明文。被告抗辯提單號碼CHU00000000 部分，
    原告發有載貨證券，載貨證券正本一直在被告手中，但原告
    竟違反海商法第90條準用民法第630 條關於受貨人請求交付
    運送物時，應將提單交還之規定，在第三人未出示，且原告
    未收回載貨證券正本之情形下，逕將貨品交付第三人，致被
    告受有美金7,1713.95 之損失，嗣兩造曾協議就上述款項予
    以抵銷。又因該次原告未能將貨品交予載貨證券之持有人，
    未能完成運送，被告否認就該批貨物有指示原告電報放貨，
    被告自不負給付該次運費之義務。倘原告否認有上述抵銷之
    協議，則被告再次以上述損失金額向原告主張抵銷云云，原
    告則否認兩造間有抵銷之協議，並主張依上開月結客戶擔保
    切結書所載被告亦不得以其他事由抵銷本件貨款等語。查上
    開月結客戶擔保切結書上記載：本公司與貴公司華夏國際有
    限公司／海翼通運股份有限公司共同協議運費月結，方式依
    上列所述共同遵守，並且同意此運費之應付帳款不得做為求
    償事件或他項爭議時之抵扣用途，如本公司運費短少，或其
    他突發狀況（包括訴訟費用及律師費）時，本公司願意無條
    件負擔一切賠償責任等語（參見前揭支付命令卷第7 頁）。
    由此可知，該月結客戶擔保切結書應係在兩造間成立承攬運
    送關係之初所簽立，又原告主張兩造間係自94年7 月起至同
    年10月止交易等語（參見本院卷第152 頁），被告對此復未
    能提出其他證據以供本院參酌，則上開月結客戶擔保切結書
    應可確認係於94年7 月間由被告簽發與原告，是被告抗辯上
    開月結客戶擔保切結書係於95年7 、8 月間簽的云云，與常
    情有違，不足採信。再者，依上開月結客戶擔保切結書所示
    ，兩造已約定本件運費不得做為求償事件或他項爭議時之抵
    扣用途，依民法第334 條第1 項但書規定，縱認被告所述伊
    因原告之運送行為受有損害等節屬實，亦不得主張相互抵銷
    ，是被告抗辯以上述損失金額向原告主張抵銷云云，於法不
    合，委無可採。
  (二)綜上所述，原告依承攬運送之法律關係請求被告給付運費1,
    946,376 元，及自支付命令送達翌日起（即96年1 月26日）
    至清償日止，按年息百分之5 計算之利息，為有理由，應予
    准許。
  (三)兩造分別陳明願供擔保，請准宣告假執行或免為假執行，經
    核均無不合，爰分別酌定相當之擔保金准許之。
四、本件事證已臻明確，兩造間其餘攻擊防禦方法，核與本判決
    結果不生任何影響，爰不一一予以論述，附此敘明。
五、據上論結，原告之訴為有理由，依民事訴訟法第78條、第39
    0條第2項、第392 條第2 項，判決如主文。
中    華    民    國    97    年    7     月    24    日
                  民事第一庭    法  官  林哲賢
上為正本係照原本作成。
如對本判決上訴，須於判決送達後20日內向本院提出上訴狀
中    華    民    國    97    年    7     月    24    日
                                書記官  羅美英


司法院資訊處製作；財團法人民間司法改革基金會備份。
